【裁判字號】    94,訴,477
【裁判日期】    950217
【裁判案由】    違反槍砲彈藥刀械管制條例
【裁判全文】
臺灣屏東地方法院刑事判決               94年度訴字第477號
公  訴  人  臺灣屏東地方法院檢察署檢察官
被      告  丙○○
指定辯護人  本院公設辯護人乙○○
上列被告因違反槍砲彈藥刀械管制條例案件，經檢察官提起公訴
（94年度偵字第680號），本院判決如下：
    主  文
丙○○無罪。
    理  由
一、公訴意旨略以：被告丙○○明知具殺傷力之槍彈未經許可不
    得持有，仍於民國94年1 月20日某時許，在屏東縣內埔鄉○
    ○村○○路480 號住處內，基於寄藏之犯意，向甲○○收受
    具殺傷力之仿克拉克廠90改造手槍1 枝，並代為藏置於其住
    處。嗣於94年1 月27日10時53分許，經警在上揭住處查獲，
    並扣得上揭改造手槍，因認被告涉有修正前槍砲彈藥刀械管
    制條例第11條第4 項未經許可，寄藏其他可發射金屬或子彈
    ，具有殺傷力手槍罪嫌云云。
二、按犯罪事實應依證據認定之，無證據不得認定犯罪事實；又
    不能證明被告犯罪者，應諭知無罪之判決；刑事訴訟法第15
    4 條第2 項、第301 條第1 項分別定有明文。又犯罪事實之
    認定，應憑真實之證據，倘證據是否真實尚欠明確，自難以
    擬制推測之方法，為其判斷之基礎；而認定犯罪事實之證據
    係指足以認定被告確有犯罪行為之積極證據而言，該項證據
    自須適合於被告犯罪事實之認定，始得採為斷罪資料，最高
    法院53年臺上字第656 號、29年上字第3105號判例足資參照
    。且刑事訴訟上證明之資料，無論其為直接或間接證據，均
    須達於通常一般之人均不致有所懷疑，而得確信其為真實之
    程度，始得據為有罪之認定，若其關於被告是否犯罪之證明
    未能達此程度，而有合理懷疑之存在，致使無從形成有罪之
    確信，根據「罪證有疑，利於被告」之證據法則，即不得遽
    為不利被告之認定，亦有最高法院76年度臺上字第4986號判
    例可稽。
三、本件公訴意旨認被告丙○○涉有前揭犯行，無非係以被告丙
    ○○於警詢及偵查中之部分供述、扣案之手槍1 枝於被告家
    中查獲、查獲照片2 幀及內政部警政署刑事警察局槍彈鑑定
    書1 份為其論據之基礎。訊據被告丙○○迭於警詢、偵查及
    審理時均堅詞否認前揭犯行，辯稱：其係友人甲○○至伊家
    中表示要寄放一個盒子，伊遂令甲○○自行藏放，對於內含
    物為何並不知情，甲○○亦未告知寄放之物為何，經警方起
    出打開查看後，才發現甲○○寄放的是一把手槍等語。經查
    ：
  (一)按寄藏與持有，均係將物置於自己實力支配之下，僅寄藏必
    先有他人之持有行為，而後始為之受寄代藏而已，故寄藏之
    受人委託代為保管，其保管之本身，亦屬持有，不過，此之
    持有係受寄之當然結果；又寄藏係行為人受他人之委託，而
    代為收藏使不易為人所發現而言；而刑事法上所稱之「持有
    」，乃指行為人以支配之意思，將物品置於自己事實上得為
    實力支配下之狀態而言；故「持有」云者，必須行為人對該
    財物有支配之意思，並實際上已將之移入於自己事實上得為
    支配之狀態（即行為中），始足當之；最高法院74年台上字
    第3400號、82年度台上字第1135號分別著有判例、判決可資
    參照。
  (二)證人甲○○於本院審理時證述：「（問：你去被告住處做何
    事？）我帶1 把槍用盒子裝著放到被告家。（問：你拿盒子
    到他家時有無跟他說盒子裡是什麼東西？）沒有，我只是跟
    他說這盒子先放在你這邊，他回答說『隨便你放』，當時他
    正好要出去。（問：盒子的包裝？）我是用紙盒子裝的，裡
    面有塑膠帶套著槍。（問：槍你放何處？）他家的後面，是
    我藏的，丙○○沒有看到我把槍藏在後面，因為當天他急著
    要出去。（問：放槍的便當紙盒是否可以完全蓋住槍？）可
    以。」等語（見本院卷第87頁至第89頁），核與被告所辯相
    符；復佐以證人即查獲警員張增賢於本院審理時就本案查扣
    槍枝當時包裝之情形證述：查扣的東西第一層是用手機盒子
    ，打開之後是一個類似夾鏈袋的東西，裡面再用報紙包起來
    ，打開報紙就是那枝槍等語可知，如所查獲之槍枝係以包裝
    於盒內，被告確實無從自盒子之外觀即知甲○○所寄放之盒
    子內有槍枝；又自證人張增賢就本案查獲經過之證述：「甲
    ○○經通緝逮捕到案後，因藥癮發作不經意說出有槍放在朋
    友丙○○家中，我們才聲請搜索票至被告家中搜索；當天早
    上去丙○○家中沒有搜到槍枝，後來會搜到是因為我們覺得
    懷疑就直接問丙○○，甲○○有無拿東西過去，丙○○事後
    才說好像有拿東西去放，丙○○即帶我們到他家後院搜出；
    我們經過他家的廚房，在一堆雜物裡面，丙○○指著堆放的
    雜物跟我們講說甲○○寄放的東西在那裡面。（問：你有跟
    丙○○提到甲○○寄放的東西嗎？）我是跟丙○○說甲○○
    寄放的槍放在哪裡，他好像跟我講說那包東西是不是槍他不
    知道，所以我們才會再去一次他家看那包是不是槍。」足徵
    被告在查獲當時，對於甲○○所寄放之物品為槍枝並無主觀
    上之認識，是被告所辯應堪採信。
  (三)雖檢察官以被告於偵查中證述：「我主觀上認為甲○○所寄
    放的東西是違禁物的機率很高」等語（見偵卷第7 頁）並且
    係被告帶警察至置放地點而查獲，認被告應知悉所寄放之物
    品為槍枝，惟依「罪證有疑，利於被告」之證據法則，不能
    僅憑被告主觀上知悉寄放之物為違禁物亦知道藏放地點為何
    ，遽而推論其係對於寄放物品係「槍枝」為認識；且又無其
    他證據可證明被告是否曾經經手（碰觸）該盒裝物及該盒裝
    物係為被告所藏匿，是公訴意旨此部分之舉證，僅能佐證本
    件扣案槍枝，係於被告住處後方庭院雜物堆中所查獲，尚不
    足證明被告就甲○○寄放之物為槍枝有主觀上之認識，是公
    訴意旨此部分之舉證，仍屬未足。
  (四)綜上所述，被告丙○○既無從知悉甲○○寄放之物品內容為
    槍枝，即難認其主觀上有所認識並進而有以支配之意思，將
    物品置於自己事實上得為實力支配下之狀態。此外，公訴人
    復無提出其他積極證據足資證明被告丙○○涉有起訴書及更
    正書所載犯行，依照上開說明，不能證明被告丙○○犯罪，
    自應為無罪判決之諭知。
據上論斷，應依刑事訴訟法第301 條第1 項，判決如主文。
本案經檢察官鄭伊鈞到庭執行職務
中    華    民    國    95    年    2     月    17    日
                  刑事第二庭  審判長法  官  羅森德
                                    法  官  蘇碧珠
                                    法  官  陳海寧
以上正本證明與原本無異。
如不服本判決應於收受本判決送達後十日內向本院提出上訴書狀，
其未敘述上訴理由者，並得於提起上訴後十日內向本院補提理由
書狀（均須按他造當事人之人數附繕本）「切勿逕送上級法院」
中    華    民    國    95    年    3     月    1     日
                                    書記官  劉淑蓉


司法院資訊處製作；財團法人民間司法改革基金會備份。
